【裁判字號】    90,易,466
【裁判日期】    900626
【裁判案由】    詐欺等
【裁判全文】
臺灣高雄地方法院刑事判決                            九十年度易字第四六六號
    公  訴  人  臺灣高雄地方法院檢察署檢察官
    被      告  己○○
    被      告  丁○○
右列被告因詐欺等案件，經檢察官提起公訴（八十九年度偵字第一七四六四號），本
院判決如左：
    主  文
己○○以詐術得財產上不法之利益，處有期徒刑參月，如易科罰金以參佰元折算壹日
；又共同傷害人之身體，處有期徒刑伍月，如易科罰金以參佰元折算壹日，扣案之球
棒壹支沒收之；再共同損壞他人之物，足以生損害於他人，處有期徒刑參月，如易科
罰金以參佰元折算壹日，扣案之球棒壹支沒收之。應執行有期徒刑拾月，如易科罰金
以參佰元折算壹日，扣案之球棒壹支沒收之。
丁○○無罪。
    事  實
一、己○○明知已無資力付款，竟意圖為自己不法之利益，於民國八十九年六月三日
    十五時許，邀請丁○○、戊○○（另行審結）至丙○○所經營位於高雄縣岡山鎮
    「江山美人小吃部」飲酒唱歌，計消費新台幣（下同）三千九百元，是日十九時
    許，渠等未經結帳即欲離去，丙○○要求己○○連前次來消費後之欠款一起結清
    ，詎己○○聞言後甚為不悅，旋大罵：「幹！要清什麼，我等一下叫人來砸店」
    等語，遂偕同丁○○、戊○○離去。約一小時後，己○○夥同姓名年籍均不詳之
    成年男子數人，至江山美人小吃部砸店，其中一名男子與己○○共同基於毀損及
    傷害之犯意聯絡，手持球棒，甫進門即打破櫃臺後面玻璃，旋又出手往乙○○頭
    部毆擊，所幸乙○○以手臂抵擋，而僅傷及手臂，該名男子行兇得逞，將球棒棄
    之現場，並搭乘另一名接應男子之機車迅速逃離。
二、案經告訴人丙○○、乙○○訴由高雄市政府警察局岡山分局報告台灣高雄地方法
    院檢察署檢察官偵查起訴。
    理  由
甲、被告己○○有罪部分：
    一、訊據被告己○○矢口否認有何詐欺、傷害及毀損等犯行，辯稱：當天係伊請
        丁○○、戊○○吃飯，因為告訴人丙○○的哥哥與伊是同學，認為可以賒帳
        沒問題；事後付不出錢，有去向朋友呂居沛借一千二百元，但告訴人表示要
        連前帳一起清，而不願接受，伊並未唆使他人去砸告訴人的店等語。惟查：
        （一）右揭犯罪事實，業據告訴人丙○○、乙○○於偵審中指述綦詳；復經
              證人即江山美人小吃部會計薛雪萍到庭證述屬實。且被告先前即曾和
              友人余木偉到告訴人之小吃店消費，因無錢付帳，還由告訴人帶同被
              告一起到余木偉的哥哥甲○○家中要求給付欠款，此業經證人甲○○
              證述屬實（見本院九十年四月十九日訊問筆錄），顯見被告當明知以
              其與告訴人之交情，告訴人不可能任由其賒帳，況被告自承當天身上
              僅有五百元，竟仍帶同丁○○、戊○○前去消費，主觀上即有準備消
              費完畢後即不予付款之意。又被告固辯稱，伊當時在台南「兵仔市」
              受僱於綽號「南仔」，每月薪資二萬五千元，再隔幾天就可領錢付款
              云云，惟經本院訊問「南仔」之真實姓名及地址，被告卻無法回答，
              致本院無從依職權調查，是被告此部分之辯解，顯係憑空杜撰，不足
              採信。此外，復有扣案之結帳單二紙附卷可憑，被告詐欺得利之犯行
              ，可堪認定。
        （二）被告另辯稱並未到告訴人的小吃店砸店並打傷乙○○，惟查，此部分
              之事實，業據乙○○於偵審中指述綦詳，乙○○稱：「我剛回到店時
              ，看到己○○帶著五、六人拿棍棒在外面走動，過不久就有一個人拿
              球棒進來朝我身上打，我用手去擋，手就受傷，他也砸破櫃台後的一
              面玻璃，我追出去看以後，他便坐上一個人的機車跑了。」而證人薛
              雪萍亦證稱：「進來砸店的那個人，是先前己○○帶來砸店的那五、
              六人其中一人。」等語（見本院九十年三月八日訊問筆錄）。另共同
              被告丁○○亦供稱：「己○○有來找我和戊○○說要去砸店，我跟劉
              朝賞沒有答應他，後來我經過己○○的家，有看到己○○叫了三、四
              個小流氓騎機車要去砸店，但我並沒有參加，事後的事情我就不曉得
              了。」等語（見本院九十年五月八日訊問筆錄）。被告固辯稱當天晚
              上一直待在村子的協和廟共二、三個小時（見本院九十年四月十九日
              訊問筆錄），惟始終無法提出證據供本院調查，難認所辯為可採，此
              外，復有告訴人小吃店玻璃被毀損之照片一幀在卷足資佐證，以及球
              棒一支扣案可稽，其事證明確，被告傷害及毀損犯行，亦堪認定。
    二、核被告己○○所為，係犯刑法第三百三十九條第二項詐欺得利罪、第二百七
        十七條第一項傷害罪、第三百五十四條毀損罪，被告與數名姓名年籍均不詳
        之成年男子間，就上開傷害及毀損犯行，互有犯意聯絡及行為分擔，均為共
        同正犯。又被告己○○所犯上開詐欺得利、傷害及毀損三罪間，犯意各別，
        罪名不同，應分論併罪之。公訴人認上開三罪間具有方法與結果之牽連關係
        ，顯有誤會，附此說明。爰審酌被告犯罪之動機、目的、手段及其動輒暴力
        相向以圖白吃白喝之行徑實不足取，惟其並無前科（此有台灣高等法院被告
        全國前案紀錄表及台灣高雄方法院檢察署刑案紀錄查註紀錄表各一份在卷可
        按）等一切情狀，分別量處如主文所示之刑，並定其應執行之刑，同時諭知
        易科罰金之折算標準。另扣案之球棒一支，為姓名年籍不詳之共同被告所有
        ，且係本案供犯罪所之物，應依刑法第三十八條第一項第二款之規定，宣告
        沒收。
    三、按被告犯罪後，刑法第四十一條第一項，已於九十年一月十日修正公布，並
        於同月十二日生效施行，其修正後規定為「犯最重本刑為五年以下有期徒刑
        之罪，而受六月以下有期徒刑或拘役之宣告，因身體、教育、職業或家庭之
        關係或其他正當事由，執行顯有困難者，得以一元以上三元以下折算一日，
        易科罰金。但確因不執行所宣告之刑，難收矯正之效，或難以維持法秩序者
        ，不在此限。併合處罰之數罪，均有前項情形，其應執行之刑逾六月者，亦
        同。」而舊法僅規定為「犯最重本刑為三年以下有期徒刑之罪，而受六月以
        下有期徒刑或拘役之宣告，因身體、教育、職業或家庭之關係，執行顯有困
        難者，得以一元以上三元以下折算一日，易科罰金。」比較新舊法之結果，
        以新法有利於被告，依刑法第二條第一項前段之規定，自應適用最有利於被
        告之新法，即裁判時修正後之刑法第四十一條第一項之規定，附此敘明。
乙、被告丁○○無罪部分：
    一、公訴意旨係以：被告丁○○明知已無資力付款，竟意圖為自己不法之利益，
        於民國八十九年六月三日十五時許，夥同己○○、戊○○（另行審結）至丙○○所經營位於高雄縣岡山鎮「江山美人小吃部」飲酒唱歌，計消費新台幣
        （下同）三千九百元，是日十九時許，渠等未經結帳即離去，丙○○要求己○○連前次來消費後之欠款一起結清，詎己○○聞言後甚為不悅，旋大罵：
        「幹！要清什麼，我等一下叫人來砸店」語。因認被告與共同被告己○○共
        同涉犯刑法詐欺得利罪嫌。
    二、按犯罪事實應依證據認定之，無證據不得推定其犯罪事實；又不能證明被告
        犯罪者，應諭知無罪之判決，刑事訴訟法第一百五十四條、第三百零一條第
        一項分別定有明文。本件訊據被告丁○○堅詞否認有何詐欺得利之犯行。辯
        稱：當天係己○○請他們兄弟吃飯，己○○表示與告訴人很熟，賒帳沒有問
        題等語。經查：被告當天與戊○○、己○○三人一起到江山美人小吃店消費
        ，確實是由己○○所邀請，且己○○表示要請客等情，業據共同被告己○○
        供承在卷（見本院九十年三月八日、九十年四月十九日訊問筆錄）。且被告
辯稱己○○告之其與告訴人丙○○很熟，賒帳沒問題等語，核與共同被告己○○於本院九十年四月十九日訊問時所供稱：「因為我認為認識丙○○好幾
        年，又是我哥哥的同學，且我再過三天就要領薪水，我認為告訴人應該可以
        讓我積欠幾天，不成問題。」等語相符。是被告顯係因共同被告己○○的邀
        請，並作上開之保證始和共同被告己○○一同到告訴人之小吃店消費，被告
        所辯應可採信。況事後共同被告己○○邀被告同往小吃店砸店時，為被告所
        拒絕，益證被告到小吃店消費時，主觀上並無不法所有之意圖，難認與共同
        被告己○○有何共同之犯意聯絡。此外，復查無其他積極之證據，足資認定
        被告有何詐欺得利之犯行，自屬不能證明被告犯罪，依法應為無罪之諭知。
據上論斷，應依刑事訴訟法第二百九十九條第一項前段、第三百零一條第一項，刑法
第二條第一項前段、第二百七十七條第一項、第三百三十九條第二項、第一項、第三
百五十四條、第五十一條第五款、第三十八條第一項第二款、第四十一條，罰金罰鍰
提高標準條例第一條前段、第二條，判決如主文。
中      華      民      國      九十      年      六      月  二十六  日
                                  臺灣高雄地方法院刑事第二庭
                                      審判長法  官  黃三友
                                            法  官  施柏宏
                                            法  官  高英賓
右正本證明與原本無異。
如不服本判決，應於判決送達後十日內，向本院提出上訴狀。
                                            書記官  林雯琪
中      華      民      國      九十      年      六      月  二十七  日
附錄論罪科刑法條：
中華民國刑法第二百七十七條
 (普通傷害罪)
傷害人之身體或健康者，處三年以下有期徒刑、拘役或一千元以下罰金。
犯前項之罪因而致人於死者，處無期徒刑或七年以上有期徒刑；致重傷者
，處三年以上十年以下有期徒刑。
中華民國刑法第三百三十九條
 (普通詐欺罪)
意圖為自己或第三人不法之所有，以詐術使人將本人或第三人之物交付者
，處五年以下有期徒刑、拘役或科或併科一千元以下罰金。
以前項方法得財產上不法之利益或使第三人得之者，亦同。
前二項之未遂犯罰之。
中華民國刑法第三百五十四條
 (毀損器物罪)
毀棄、損壞前二條以外之他人之物或令致不堪用，足以生損害於公眾或他
人者，處二年以下有期徒刑、拘役或五百元以下罰金。


司法院資訊處製作；財團法人民間司法改革基金會備份。
